最高法院刑事判決　　　　　　　　　 111年度台上字第1064號
上　訴　人　李仁傑
 
 
上列上訴人因違反毒品危害防制條例等罪案件，不服臺灣高等法
院臺中分院中華民國110 年9 月22日第二審判決（110 年度上訴
字第828 號，起訴案號：臺灣臺中地方檢察署108 年度偵字第35
080 號、109 年度偵字第6762、9000號），提起上訴，本院判決
如下：
    主  文
上訴駁回。
    理  由
一、按刑事訴訟法第377 條規定，上訴於第三審法院，非以判決
    違背法令為理由，不得為之。是提起第三審上訴，應以原判
    決違背法令為理由，係屬法定要件。如果上訴理由書狀並未
    依據卷內訴訟資料，具體指摘原判決不適用何種法則或如何
    適用不當，或所指摘原判決違法情事，顯與法律規定得為第
    三審上訴理由之違法情形，不相適合時，均應認其上訴為不
    合法律上之程式，予以駁回。本件原判決認定上訴人李仁傑
    有其犯罪事實欄所載之販賣含第二級毒品四氫大麻酚之大麻
    煙草、轉讓具有禁藥性質之大麻煙草各1 次，及與已判決確
    定之張妤彤共同販賣含第三級毒品硝甲西泮及第四級毒品硝
    西泮成分之毒品咖啡包共2 犯行，因而㈠、撤銷第一審關於
    轉讓禁藥大麻部分之科刑判決，改判仍論上訴人犯明知禁藥
    而轉讓罪，經依毒品危害防制條例第17條第2 項規定減輕其
    刑後，處有期徒刑3 月。另㈡、維持第一審關於論上訴人犯
    行為時上開條例第4 條第2 項之販賣第二級毒品1 罪及依想
    像競合之例論其犯同條例第4條第3項之共同販賣第三級毒品
    2 罪，均依同條例第17條第2 項規定減輕其刑（其中共同販
    賣部分再依同條例第17條第1 項規定遞予減輕其刑）後，各
    處有期徒刑3 年8 月（1 罪）、1 年4 月（2 罪），並皆諭
    知相關沒收及定應執行有期徒刑4年8月之部分判決，駁回上
    訴人就此在第二審之上訴。已詳細敘述所憑之證據及取捨、
    認定之理由。所為論斷，俱有卷存證據資料可資覆按，從形
    式上觀察，並無採證認事違背經驗法則、論理法則，亦無量
    刑職權之行使有濫用，或其他違背法令之情形。
二、上訴意旨乃謂：其於自始坦承犯行不諱，深具悔意，又所販
    賣及轉讓毒品之時間短暫、數量及次數甚少、利益亦微，純
    屬毒友同儕間之互通有無，並非長期及大量販賣毒品之大盤
    、中盤商；再其現有正當工作，生活亦正常，其情顯堪憫恕
    。原審未審酌上情，仍量處或維持第一審如前之重刑及所定
    執行刑，且未依刑法第59條規定酌量減輕其刑，自有量刑失
    當及判決不適用法則之違法等語。
三、惟查：刑罰之量定及定應執行刑，係屬事實審法院得依職權
    自由裁量之事項，量刑及定應執行刑判斷當否之準據，應就
    全部判決整體觀察為綜合考量，不可摭拾其中片段，遽予評
    斷，倘以被告之責任為基礎，說明審酌刑法第57條所列事項
    而為刑之量定，及權衡行為人之責任與整體刑法目的及相關
    刑事政策，在量刑權之法律拘束性原則下，依刑法第51條第
    5 款之規定，採限制加重原則，以宣告各刑中之最長期為下
    限，各刑合併之刑期為上限，但最長不得逾30年，資為量刑
    自由裁量權之外部界限，並受法秩序理念規範之比例原則、
    平等原則、責罰相當原則、重複評價禁止原則等自由裁量權
    之內部抽象價值要求界限之支配，使輕重得宜，罰當其責，
    而定應執行刑。若未逾越法定刑度，亦未濫用其權限，即無
    違法。又刑法第59條之酌量減輕其刑，必於犯罪之情狀，在
    客觀上足以引起一般人之同情，認為即予宣告法定最低度刑
    ，猶嫌過重者，始有其適用。被告犯罪之情狀是否顯可憫恕
    ，而得適用刑法第59條規定酌量減輕其刑，係事實審法院之
    職權，除其裁量權之行使，明顯違反比例原則外，亦不得任
    意指為違法。原判決以上訴人之責任為基礎，於理由三、㈥
    、⒉及㈦內詳為說明如何審酌刑法第57條所列各款情形而自
    為及維持第一審所為刑之量定及定應執行刑。又毒品及禁藥
    之危害，人盡皆知，上訴人漠視法令禁制販賣及轉讓毒品及
    禁藥予他人，非但助長毒品流通，更戕害人體身心健康，其
    行為對社會治安已造成潛在威脅，殊非可取，且其經依前揭
    規定減輕（或遞予減輕）其刑後，已無任何特殊之環境或情
    況認其有處以法定最低刑度猶嫌過重之情，原審未依刑法第
    59條規定酌量減輕其刑及無敘明不予減輕之理由，亦不能指
    為違法。上訴意旨係就原審量刑職權之適法行使，持憑己見
    ，而為爭執，與法律規定得為第三審上訴理由之違法情形，
    不相適合。其上訴均不合法律上之程式，應予駁回。
據上論結，應依刑事訴訟法第395 條前段，判決如主文。
中    華    民    國   111    年    2     月    17    日
                  刑事第四庭審判長法  官  林  立  華  
                                  法  官  林  瑞  斌  
                                  法  官  王  敏  慧  
                                  法  官  李  麗  珠  
                                  法  官  謝  靜  恒  
本件正本證明與原本無異
                                  書記官
中    華    民    國   111    年    2     月    21    日